【裁判字號】    89,上更(一),1001
【裁判日期】    891227
【裁判案由】    搶奪等
【裁判全文】
臺灣高等法院刑事判決                    八十九年度上更（一）字第一○○一號
    上  訴  人  乙○○
    即  被  告
                Ｋ○○
                丁○○
                戌○○
右上訴人因搶奪等案件，不服臺灣桃園地方法院八十八年度訴字第五三四號，中華民
國八十八年十二月十七日第一審判決（起訴案號：臺灣桃園地方法院檢察署八十八年
度偵字第二二三號、第七五六號、第一○六七號、第二四七七號、第三七九七號、八
十八年度偵緝字第三三九號），提起上訴，判決後經最高法院發回更審，本院判決如
左：
    主  文
原判決關於Ｋ○○、丁○○、乙○○、戌○○部分均撤銷。
乙○○連續意圖為自己不法之所有，結夥三人以上而搶奪他人之動產，處有期徒刑
年捌月，並於刑之執行完畢或赦免後，令入勞動場所強制工作年。附表一所示偽造
署押及附表五編號第一號、第二號、第三號、第四號、第五號、第六號所示之物均沒
收。
Ｋ○○連續意圖為自己不法之所有，結夥三人以上而搶奪他人之動產，處有期徒刑伍
年陸月，並於刑之執行完畢或赦免後，令入勞動場所強制工作年。附表一所示偽造
署押及附表五所示之物均沒收。
丁○○連續意圖為自己不法之所有，結夥三人以上而搶奪他人之動產，累犯，處有期
徒刑肆年，並於刑之執行完畢或赦免後，令入勞動場所強制工作年。附表一所示偽
造署押及附表五所示之物均沒收。
戌○○意圖為自己不法之所有，結夥三人以上而搶奪他人之動產，處有期徒刑壹年貳
月；又連續意圖為自己不法之所有，結夥三人以上而搶奪他人之動產，處有期徒刑貳
年，並於刑之執行完畢或赦免後，令入勞動場所強制工作年。附表五編號第二號、
第三號、第四號、第五號所示之物均沒收。應執行有期徒刑年，並於刑之執行完畢
或赦免後，令入勞動場所強制工作年，附表五編號第二號、第三號、第四號、第五
號所示之物均沒收。
    事  實
一、丁○○、乙○○、Ｋ○○、戌○○等人均係瘖啞之人。Ｋ○○於民國（下同）七
    十九年間因犯搶奪罪，經台灣士林地方法院判處有期徒刑二年一月，復經本院駁
    回上訴確定，再經本院判決減為有期徒刑一年十五日，於八十年四月十七日執行
    完畢。又於八十四年間因犯懲治盜匪條例等案件，經板橋地方法院判處有期徒刑
    四年六月，復經本院駁回確定，現在台灣桃園監獄執行中（於本件不構成累犯）
    。丁○○於八十三年間因犯搶奪罪，經本院判處有期徒刑一年六月，復經最高法
    院駁回上訴確定，於八十五年八月十三日縮短刑期執行完畢，又於八十五年間又
    因犯搶奪罪，經臺灣台北地方法院判處有期徒刑三年確定，現在臺灣桃園監獄執
行中。乙○○於八十三年間因犯搶奪罪，經本院判處有期徒刑一年六月確定，現
    在臺灣桃園監獄執行中（於本件不構成累犯）。戌○○於八十一年間因犯搶奪罪
    ，經臺灣台中地方法院判處有期徒刑五年六月確定，於八十三年十月二十九日縮
    短刑期假釋出監，復因案撤銷假釋，現在臺灣桃園監獄執行中（於本件不構成累
    犯），均屬有犯罪習慣之人。
二、戌○○於前案假釋期間，猶不知悛悔，夥同張進昌（業經台灣台中地方法院另案
    審結）及另二名姓名年籍不詳之成年男子，基於共同之犯意聯絡，意圖為自已不
    法之所有，於八十五年十一月三十日十時許，在台中縣大肚鄉大肚村大肚鄉公所
    前，趁趙天井不備之際，下手搶奪趙天井置於腳踏車置物籃內之四十萬元，得手
    後因民眾追捕，將部分款項拋灑路上以免被捕，復將所得朋分花用殆盡。經警於
    八十六年二月十四日上午九時十分許，在台中市○○路四○九號三樓之一，逮捕
    張進昌，依其供述始偵悉前情。
三、Ｋ○○於八十七年九月間，在桃園縣南崁附近，拾得巳○○遺失之國民身分證一
    枚，竟意圖為自己不法之所有，將之侵占入己。嗣欲行搶為取得作案用機車及避
    免為警查獲，又與丁○○、乙○○及許塘明、戴燦清（以上二人以同案判刑確定
    ）基於共同之概括犯意聯絡，自八十七年一月十四日起至同年九月二十四日止，
    連續於附表一所示時地，推由Ｋ○○、綽號「阿水」及其他不詳姓名年籍成年瘖
    啞男子三人，分持來源不明之贓物即未○○、玄○○、辛○○、黃○○、巳○○
    等人所失竊或遺失之國民身分證，購買車號ＨＲＤ─三五九號、ＬＣＹ─七二○
    號、ＬＰＣ─○四三號、ＬＰＣ─五三七、ＭＣＶ─五九七號等五部機車，並冒
    用玄○○、巳○○名義簽署定購同意書、冒用黃○○名義簽署機車買賣同意書、
    冒用「李明輝」名義簽署機車買賣訂購書而偽造該等私文書，再交還車行負責人
    收執而為行使，復委託不知情之車行負責人陸煥堂、黃登貴、許晉魁、蔡陳河、
    陳明勇辦理機車過戶手續，使主管車籍管理之監理機關人員將該不實事項登載於
    其職務上執掌機器腳踏車新領牌照登記書之公文書上（詳如附表一），並據以發
    給機器腳踏車行車執照，足以生損害於監理機關對於車籍管理之正確性及未○○
    、玄○○、辛○○、黃○○、巳○○及「李明輝」。
四、丁○○、乙○○、Ｋ○○、戌○○及許塘明、戴燦清等取得右揭機車後，戌○○
    並係前次犯行後另行起意，其六人夥同林李佩玲（同案判刑確定），或二人或三
    人或四人或六人，分別共同意圖為自己不法之所有，並基於概括之犯意，自八十
    七年五月十二日起至同年十二月三十止，連續在如附表二所示時、地，或由林李
    佩玲進入銀行、農會等金融機構尋覓搶奪之對象，以暗號告知在外等待之同夥，
    或逕由許塘明等人從銀行尾隨提款人，再由彼等騎乘機車尾隨提款人至適當場所
    ，或製造假車禍方式，或趁人不備之際，動手搶奪被害人攜帶皮包及所領得之現
    款等物迅速逃逸（各次搶奪之被害人、犯罪時間、地點、搶奪財物、共犯型態、
    犯罪方法均詳如附表二），得手錢財則由各次參與行搶之人朋分花用。嗣於八十
    七年十二月三十日，在桃園縣蘆竹鄉○○村○○街二十四號前，許塘明夥同戴燦
    清、丁○○行搶陳林貴香未遂（附表二編號第十七號），被鄰人陳文德等四人聞
    聲合力將許塘明捕獲，並扣得許塘明所有供作案用之美工刀一支，戴燦清、丁○○見狀其車加速逃離，然為鄰人記下其等騎乘之機車車號報警，嗣經警於八十八
    年一月十日在台北市士林區○○○路○段一一一巷十六弄八號四樓查獲戴燦清、
    乙○○、丁○○、Ｋ○○，復循線至桃園縣龜山鄉○○街二號地下室扣得被告丁○○、乙○○、Ｋ○○、許塘明、戴燦清所有供作案用之車號ＨＲＤ─三五九號
    、ＭＣＶ─五九七號、ＬＰＣ─○四三號、ＬＣＹ─七二○號、ＬＰＣ─五三七
    號等五部機車及車號ＭＣＶ─五九七號、ＬＰＣ─○四三號、ＬＣＹ─七二○號
    、ＬＰＣ─五三七號機器腳踏車行車執照四枚。
五、案經桃園縣警察局、桃園縣警察局大園分局移送及台中縣警察局烏日分局報告臺
    灣台中地方法院檢察署檢察官簽請臺灣高等法院檢察署檢察長令轉臺灣桃園地方
    法院檢察署檢察官偵查起訴。
    理  由
一、訊據上訴人即被告戌○○矢口否認於右揭時、地夥同張進昌及另二名姓名年籍不
    詳之成年男子，趁趙天井不備之際，下手搶奪趙天井置於腳踏車置物籃內之四十
    萬元之犯行，辯稱：伊未參與云云。然此部分犯罪事實，業據被告戌○○於偵查
    中坦承不諱（台灣桃園地方法院檢察署八十八年偵字第三七九七號偵查卷二第二
    一八頁反面、第二一九頁），核與共同被告張進昌在偵查中供述（台灣台中地方
    法院檢察署八十六年度偵字第七○○二號偵查卷第三十二頁正反面）及被害人趙
    天井在偵查時指述情節相符，且共同被告張進昌所涉搶奪犯行，亦經台灣台中地
    方法院以八十六年度訴字第二一二八號刑事判決判刑確定，有該判決書一件附卷
    可按。證人張進昌嗣於原審審理時雖證稱當時警方所提示指認被告戌○○相片並
    非當庭被告戌○○云云。然共同被告張進昌前於警訊時供稱係與綽號「自強」者
    犯案，該「自強」者呼叫器號碼為000000000號，經警查詢使用人為戌
    ○○，始提供戌○○口卡相片由張進昌指認確實等情，有警訊調查筆錄、口卡片
    及筆談資料等附卷可稽（台灣台中地方法院檢察署八十六年度偵字第四一七八號
    偵查卷九十一頁至第九十五頁），雖共同被告張進昌曾指案外人劉振國為該「自
    強」者，然嗣先已於偵訊中坦認先前指認劉振國係亂指（同上卷第三十九頁反面
    ），復參之被告戌○○在偵查中亦坦認在台中時曾有「自強」之外號，益見共同
    被告張進昌之初供非虛，其嗣在原審所為證詞，應係迴護被告戌○○之詞，洵無
    足採。綜上，堪認被告戌○○，事後翻異否認犯罪，應屬臨訟卸責之詞，不足採
    信，被告戌○○此部分犯行堪以認定。
二、訊據上訴人即被告Ｋ○○對於右揭時、地，拾得巳○○遺失之國民身分證一枚將
    之侵占入己之事實不諱，核與被害人巳○○在警訊時指述情節相符，是被告Ｋ○○侵占遺失物之犯行堪予認定。又訊據被告Ｋ○○、丁○○、乙○○固不否認與
    許塘明、戴燦清分別持有上開車號ＨＲＤ─三五九號、ＭＣＶ─五九七號、ＬＰ
    Ｃ─○四三號、ＬＣＹ─七二○號、ＬＰＣ─五三七號等五部機車及車號ＭＣＶ
    ─五九七號、ＬＰＣ─○四三號、ＬＣＹ─七二○號、ＬＰＣ─五三七號機器腳
    踏車行車執照四枚，然均否認涉有偽造私文書及使公務員登載不實事項於公文書
    罪行；被告Ｋ○○辯稱：車號ＨＲＤ─三五九號機車並非其前往購買，另車號Ｍ
    ＣＶ─五九七號機車係綽號「阿水」之成年男子前去訂車，伊僅前往取車云云；
    被告丁○○辯稱：車號ＬＣＹ─七二○號機車係綽號「龍」之成年男子於八十七
    年六月間在桃園縣林口地區所交付，不知機車何來云云；被告乙○○辯稱：車號
    ＬＰＣ─五三七號機車係八十七年十一、二月間由許塘明所交付，不知機車何來
    云云。經查：
    被告丁○○在偵查中即供稱ＬＣＹ─七二○號機車係乙○○所交付明確（偵三七
    九七號卷(二)第二○四頁反面），其之所述前後不一已見不實。證人即機車行老闆
    陸煥堂於警訊時證稱：「是有一個瘖啞人來我所經營泰全機車行訂車（八德市○○路六一○號）以新台幣壹萬元訂車，次日又變成另一個瘖啞人來領車才付尾款
    ，台幣陸萬肆仟元。是登記未○○。經我看過相片是Ｋ○○來訂車，乙○○來領
    車的沒錯。（Ｋ○○來訂車時所持未○○身分證）是身分證正本。」、陳明勇於
    警訊時證稱：「於八十七年九月二十四日有一名瘖啞人持巳○○身分證到我店裡
    購買台鈴牌一五○ＣＣ重機車乙部，並預付定金新台幣壹萬元，隔二天後來將車
    騎走，並付清車款，總價五萬九千八百元。該車為ＭＣＶ─五九七號，顏色為銀
    色。」、許晉魁於警訊時證稱：「ＬＰＣ─○四三號台鈴牌一五○ＣＣ重機車是
    由我經營之東冠機車行賣出的，時間是八十七年七月二十二日二十四時許，有一
    名啞吧年約二十三至二十五歲之間持一張辛○○的身分證到我店內買車，他並用
    筆談告訴我辛○○是他表哥，之後支付購車定金新台幣五千元，並簽寫機車買賣
    訂購書且在上簽署李明輝的名字，該啞吧男子於隔日（二十三日）到店內牽車，
    並付清車款總價五萬九千五百元正。」「（提示照片）無法指認。」、黃登貴於
    警訊時證稱：「於八十七年五月十五日晚上七、八點左右有一名啞吧男子約三十
    多歲，到我店裡看車，並和我筆談討價還價，之後選定台鈴牌一五○ＣＣ機車，
    並預付現金五千元，他是一位持玄○○身分證向我買車，隔日（十六）日晚上七
    、八點左右同一名男子來牽車並付清車款，總價新台幣五萬七千五百元正。」「
    （提示照片指認）因時間太久，而且那名男子不是熟客無法辨認。」、蔡陳河於
    警訊時證稱：「於八十七年七月二十四日在我機車行所賣出，賣給一名瘖啞人持
    黃○○證件之年輕人，戴一頂帽子壓低沒有看清楚他的長相。」（以上見偵字第
    三七九七號卷第三五八頁反面、第三七○頁、原審卷(二)第一二九頁反面、第一二
    四頁、同上偵卷第三七八頁），可見購買扣案機車者除Ｋ○○、乙○○外，其餘
    均為瘖啞人。而依被害人未○○於警訊時證稱：「我的身分證於八十六年十一月
    初左右在台北縣汐止鎮○○街被竊（詳細地址不清楚）．．．。」、玄○○於警
    訊時證稱：八十七年四月十二日在鳳山市海興新村菜市場買菜時被竊．．．。」
    、黃○○於警訊時證稱：「八十七年五月中旬在桃園市○○路家樂福量販店的員
    工休息室遭竊。」、辛○○於警訊時證稱：「供稱：我在八十七年五月份在中壢
    市中原大學旁的便利商店內影印身分證後，離開時忘記取走，事後我再回去找時
    ，已經不見了。」（以上見偵字第三七九七號卷第三五七頁、第三六五頁、第三
    七五頁、第三八三頁），可見未○○等身分證，均係遭竊或遺失之物甚明。被告
    Ｋ○○在偵查中供稱ＬＰＣ─０四三號、ＬＰＣ─五三七號、ＨＲＤ─三五九號
    機車均由許塘明、戴燦清、乙○○輪流騎用等語（見偵三七九七號卷二第一八五
    頁反面），被告丁○○及共同被告許塘明在偵查中供承上開扣案機車均係供集團
    犯罪用等語（同上卷第一八三頁、第二○四頁反面），且共同被告戴燦清在原審
    訊問時更直承賴昆泉交付車號ＨＲＤ─三五九號機車係供作案用等語，復觀之車
    號ＨＲＤ─三五九號、ＭＣＶ─五九七號、ＬＰＣ─○四三號、ＬＣＹ─七二○
    號、ＬＰＣ─五三七號等五部機車係同時擺放在桃園縣龜山鄉○○街二號地下停
    車場被警查獲，且依附表二所示，被告Ｋ○○、丁○○、乙○○、戴燦清、許塘
    明前往作案並非固定騎乘特定持有之機車，顯示機車為共同持有，徵之被告Ｋ○○再供稱以巳○○身分證購買機車有與其他共犯商量等語（同上卷第一八五頁反
    面），並稱ＬＰＣ─五三七號、ＬＰＣ─○四三號機車均由許塘明、乙○○拿錢
    請朋友購買等語（同上卷第一八六頁），既請朋友購買，當然須交與身分證供其
    過戶。是由以上各節相互勾稽，堪認上開扣案機車確為被告等五人因作案需要取
    得，其等五人並有共同參與購車行為，而除Ｋ○○侵占巳○○身分證用以購買Ｍ
    ＣＶ─五九七號機車外，其餘身分證均係他人遺失或遭竊者，屬來源不明之贓物
    ，被告等五人既非向被害人借用，當知其來源不明，而有贓物之認識。此外，並
    有機車買賣訂購書一紙（偵字第二二三號偵查卷第九十二頁）、車輛買賣同意書
    一紙（附原審卷(一)第三三九頁）、定購同意書二紙（附原審卷(二)第四十四頁、第
    一二七頁）、機器腳踏車新領牌照登記書、車輛竊盜、車牌失竊資料個別查詢報
    表－查詢車輛認可資料各五紙附卷可稽及機器腳踏車行車執照四枚扣案可證。綜
    上，被告等收受贓物、行使偽造私文書，並使公務員登載不實，至為明灼。
三、訊據被告Ｋ○○、丁○○、乙○○對於附表二所示各次參與犯行均坦承不諱，訊
    據被告戌○○除否認附表二編號第十號之犯行，餘均坦承不諱，核與被害人辰○○、Ｈ○○○、戊○○、寅○○、庚○○、陳健義、卯○○、酉○○、Ｌ○○、
    午○○、Ｉ○○、子○○、Ｎ○○、己○○、陳林貴香指述及證人陳文德證述情
    節相符，並有贓物領據一紙（偵字第二二三號偵查卷第二十二頁）、相片四幀（
    同上卷第二十四頁至第二十五頁）、被害人指認相片及現場模擬相片等附卷可稽
    ，美工刀一把及車號ＨＲＤ─三五九號、ＭＣＶ─五九七號、ＬＰＣ─○四三號
    、ＬＣＹ─七二○號、ＬＰＣ─五三七號等五部機車扣案可證。又附表二編號第
    十號之犯行業據被告戌○○於原審中自白屬實（見原審卷第二四五頁），並經共
    同被告丁○○指證無訛（見偵三七九七號卷第一七三頁反面），是被告戌○○事
    後翻異，應屬避重就輕飾詞，不足採信。綜上，被告Ｋ○○、丁○○、乙○○、
    戌○○就附表三之犯行亦堪認定。
四、核被告等人所為，被告戌○○所為夥同張進昌及另二名姓名年籍不詳之成年男子
    ，搶奪趙天井所有四十萬元之犯行，係犯刑法第三百二十六條第一項之結夥三人
    以上搶奪罪。被告戌○○與張進昌及另二名共同行搶之姓名年籍不詳之成年男子
    ，有犯意聯絡及行為分擔，為共同正犯。被告Ｋ○○侵占巳○○所遺失國民身分
    證，係犯刑法第三百三十七條侵占遺失物罪。被告Ｋ○○、丁○○、乙○○所為
    附表一所示犯行，係犯刑法第三百四十九條第一項收受贓物罪（Ｋ○○就持巳○○身分證部分除外）、第二百十六條、第二百十條之行使偽造私文書罪、第二百
    十四條之使公務員登載不實事項於公文書罪。被告Ｋ○○、丁○○、乙○○此部
    分所為，與戴燦清、許塘明、綽號「阿水」及不詳姓名年籍成年瘖啞男子，有犯
    意聯絡及行為分擔，為共同正犯。其等辦理機車過戶而使公務員登載不實事項於
    公文書部分，係利用不知情之機車行負責人陸煥堂、陳明勇、許晉魁、黃登貴、
    蔡陳河為之，為間接正犯。其等偽造署押為偽造各該私文書之部分行為，偽造各
    該私文書之低度行為，復為行使之高度行為所吸收，均不另論罪。其等先後多次
    行使偽造私文書及使公務員登載不實事項於公文書、收受贓物犯行，時間相接，
    各係觸犯構成要件相同罪名，顯均係出於概括犯意反覆為之，應論以連續犯，各
    以一罪論，並均加重其刑。被告Ｋ○○所為附表二編號第一號、第三號、第四號
    、第六號、第九號所示犯行，係犯刑法第三百二十五條第一項之普通搶奪罪。被
    告Ｋ○○所為附表二編號第二號所示犯行，係犯刑法第三百二十五條第三項、第
    一項之普通搶奪未遂罪。被告Ｋ○○所為附表編號第十四號犯行，係犯刑法第三
    百二十六條第一項之攜帶兇器搶奪罪。被告丁○○所為附表二編號第十六號所示
    犯行，係犯刑法第三百二十六條第二項第一項之結夥三人以上攜帶兇器搶奪未遂
    罪。被告Ｋ○○、丁○○、乙○○、戌○○所為附表二其餘各次犯行，均係犯刑
    法第三百二十六條第一項結夥三人以上搶奪罪。被告Ｋ○○、丁○○、乙○○、
    戌○○就如附表二所示「共犯型態」各共犯間，並分別與戴燦清、許塘明及林李
    佩玲有犯意聯絡及行為分擔，各均為共同正犯。被告等人先後多次搶奪犯行，或
    既遂或未遂，或加重搶奪或普通搶奪，時間緊接，觸犯犯罪構成要件相同之罪名
    ，顯係基於概括犯意反覆為之，為連續犯，以一罪論，並加重其刑。各應論以連
    續結夥三人以上搶奪罪。又被告Ｋ○○所犯上開侵占遺失物、收受贓物、行使偽
    造私文書、使公務員登載不實、搶奪等五罪，被告丁○○、乙○○所犯上開收受
    贓物、行使偽造文書、使公務員登載不實、搶奪等四罪，有方法結果之牽連關係
    ，應依牽連犯之例，分別從一重處斷，即應依連續結夥三人以上搶奪罪處斷。被
    告戌○○於八十五年十一月三十日搶奪趙天井財物後，至八十七年九月二十九日
    犯附表二編號第九號之搶奪犯行，時間相隔一年十月，顯非基於概括犯意所為，
    雖觸犯構成要件相同之罪，然犯意互殊，仍與連續犯所定要件不合，是被告戌○○於八十五年十一月三十日所犯搶奪犯行，應與附表二所示部分犯行分論併罰之
    。被告所犯贓物罪雖未經起訴，但與右偽造文書等有罪部分有如上之牽連犯關係
    ，屬裁判上一罪，本院仍得一併審究，併此敘明。查丁○○於八十三年間因犯搶
    奪罪，經本院判處有期徒刑一年六月，復經最高法院駁回上訴確定，於八十五年
    八月十三日縮短刑期執行完畢；有台灣高等法院檢察署刑案紀錄簡覆表乙紙附卷
    可憑，其受有期徒刑執行完畢後，五年以內再犯本件有期徒刑以上之罪，為累犯
    ，應依刑法第四十七條規定加重其刑，並依法遞加重之。又被告丁○○、乙○○
    、Ｋ○○、戌○○均係瘖啞之人，此經其等供明在卷，並經本院當庭勘驗屬實，
    應依刑法第二十條之規定減輕其刑，並依法先加後減之。原審論處被告罪刑，本
    非無見，惟原判決有(1)被告丁○○、乙○○、Ｋ○○取得來源不明身分證，另犯
    贓物罪，原判決未論及；(2)被告等未搶奪被害人丑○○財物，原判決誤為有此犯
    行；(3)附表二編號十六號之事實，被告丁○○等人未持用可為凶器之工具實施搶
    奪犯行，原審誤為攜帶兇器搶奪，又附表二編號十七號之事實，因被害人陳林貴
    香反抗致未得逞，應為結夥三人以上攜帶兇器搶奪未遂罪，原審誤為搶奪既遂罪
    ；(4)被告戌○○參與附表二編號第十、十三及十四號三次搶奪犯行，該三次犯行
    之共犯並未使用車號ＨＲＤ－三五九號機車，原審誤將該機車於主文項下諭知沒
    收；等均有未洽，被告等上訴指摘原判決量刑過重，雖無理由，惟原判決既有可
    議，仍屬無可維持，自應由本院將原判決撤銷改判。爰審酌被告丁○○、乙○○
    、Ｋ○○、戌○○均有搶奪前科，被告乙○○、Ｋ○○、戌○○部分，亦有台灣
    高等法院檢察署刑案紀錄簡覆表三紙附卷可參，素行不佳、及其等犯罪動機、目
    的、手段、各自參與次數、扮演角色（或係下手行搶或擔任接應把風）、所生危
    害甚大、影響社會治安至鉅及犯後態度等一切情狀，分別量處如主文所示之刑，
    並就被告戌○○部分定應執行刑，以資懲儆。末查，被告丁○○、乙○○、Ｋ○○、戌○○均有搶奪前科，於短短數月內，又接連多次犯本件搶奪案（被告乙○○五次、被告Ｋ○○十四次、被告丁○○七次、被告戌○○共四次），是認其等
    均有犯罪之習慣，各併依刑法第九十條第一項、第二項規定宣告其等應於刑之執
    行完畢後或赦免後，令入勞動場所強制工作三年，以資糾正。至公訴意旨雖以被
    告丁○○、乙○○、Ｋ○○、戌○○雖均係瘖啞之人，惟四肢健全，身體強健，
    竟不思工作謀取生活所需，共組搶奪集團犯下三十餘起搶奪案，獲取鉅額不法利
    益逾一千五百萬元，致使被害人蒙受損害，其等惡性及對法益之危害甚為嚴重，
    因此請求各判處有期徒刑十年乙節，然查，本件被告丁○○、乙○○、Ｋ○○、
    戌○○均係為自幼瘖啞之人，其工作、謀生均較一般人不易，社會生活之適應力
    較差，容有憫恕之處，經論以主文所示重刑併諭知刑後強制工作，應已可收儆戒
    之效，併此敘明。附表一所示偽造署押，依刑法第二百十九條規定不問屬於犯人
    與否沒收之。扣案如附表五編號第七號所示美工刀一支為共犯許塘明所有供犯罪
    所用之物，另附表五編號第一號至第五號即車號ＨＲＤ─三五九號、ＭＣＶ─五
    九七號、ＬＰＣ─○四三號、ＬＣＹ─七二○號、ＬＰＣ─五三七號五部機車，
    為被告丁○○、乙○○、Ｋ○○及共犯戴燦清、許塘明所有供犯罪所用之物，另
    扣案附表五編號第六號所示之車號ＭＣＶ─五九七號、ＬＰＣ─○四三號、ＬＣ
    Ｙ─七二○號、ＬＰＣ─五三七號機器腳踏車行車執照四枚，為被告丁○○、乙○○、Ｋ○○及共犯戴燦清、許塘明犯罪所得之物，均併各依刑法第三十八條第
    一項第二款、第三款宣告沒收。
五、公訴意旨另以：被告乙○○另涉有參與實施附表二編號第一號所示犯行，被告丁○○、戌○○就此犯行實施有犯意聯絡；被告乙○○另涉有實施附表二編號第二
    號所示犯行，被告丁○○、戌○○就此犯行實施有犯意聯絡；被告丁○○、乙○○、戌○○另涉有參與實施附表二編號第三號所示犯行；被告乙○○另涉有實施
    附表二編號第四號所示犯行，被告丁○○、戌○○就此犯行實施有犯意聯絡；被
    告乙○○、丁○○另涉有實施附表二編號第九號所示犯行，被告戌○○就此犯行
    實施有犯意聯絡；被告乙○○另涉有實施附表二編號第十三號所示犯行，被告丁○○就此犯行實施有犯意聯絡；被告乙○○、丁○○另涉有實施附表二編號第十
    四號所示犯行，被告戌○○就此犯行實施有犯意聯絡；又被告Ｋ○○、丁○○、
    乙○○、戌○○就附表二編號第五號、第六號、第七號、第八號、第十號、第十
    一號、第十二號、第十五號、第十六號各自未到場實施犯行部分與涉犯各該罪行
    之被告等人有犯意聯絡，因認被告Ｋ○○、丁○○、乙○○、戌○○就以上所述
    各該部分亦另涉犯搶奪罪等語。經查：訊據被告乙○○、丁○○、戌○○均堅決
    否認上述各該部分犯行，質之被害人辰○○陳稱沒有看清行搶歹徒長相（見原審
    卷(二)第八十六頁），被告Ｋ○○、共同被告許塘明亦供稱係彼二人行搶，則被告
    乙○○所涉參與附表二編號一之犯行不能證明；訊之被害人Ｈ○○○陳稱沒有看
    清楚不能指認行搶歹徒（見原審卷(二)第二十八頁反面），被告Ｋ○○、共同被告
    許塘明亦供承係彼二人行搶，則被告乙○○所涉參與附表二編號第二號之犯行不
    能證明；訊之被害人Ｊ○○陳稱沒有看清楚行搶歹徒（見原審卷(二)第一五六頁反
    面），被告乙○○、丁○○、戌○○復均否認涉犯附表二編號第三號犯行，被告
    Ｋ○○坦陳與許塘明確涉犯此次犯行，未指認其他人，餘被告乙○○、丁○○、
    戌○○所涉附表二編號第三號之犯行應均屬不能證明。被害人戊○○固指稱於附
    表二編號第四號時、地遭二名歹徒行搶，其中行搶之人為被告乙○○等語。然被
    告Ｋ○○、與共同被告許塘明堅稱係彼二人騎乘機車由許塘明下手行搶等語，二
    人所供互核相符，且被害人戊○○證稱僅看到歹徒側面，是否能真確辨識亦非無
    疑，應以被告Ｋ○○、共同被告許塘明所供較為可信。被告乙○○於警訊時原否
    認涉犯此案，雖嗣於偵查中自白曾參與該案云云，惟其在原審訊問時旋又否認參
    與行搶戊○○，而依上開被害人戊○○之指述及被告Ｋ○○、共同被告許塘明之
    供詞，又難佐證被告乙○○偵查中自白確實，是認被告乙○○所涉附表二編號第
    四號之犯行不能證明。訊之被害人酉○○僅能指認被告Ｋ○○為行搶歹徒（見原
    審卷(一)第四二二頁反面），被告Ｋ○○、共同被告許塘明復供明係彼二人行搶，
    則被告乙○○、丁○○所涉附表二編號第九號之犯行不能證明。訊之被害人林亞
    青在原審訊問時陳稱因行搶歹徒頭戴安全帽身穿雨衣不能指認（見原審卷(一)第四
    二六頁），被告Ｋ○○、戌○○、共同被告許塘明復供明係彼三人行搶，被告乙○○所涉附表二編號第十三號之犯行不能證明。訊之被害人Ｎ○○陳稱不能指認
    行搶歹徒，被告Ｋ○○、共同被告許塘明復供明係彼二人行搶，則被告乙○○、
    丁○○所涉附表二編號第十四號之犯行不能證明。又Ｋ○○、丁○○、乙○○、
    戌○○、共同被告許塘明、戴燦清、林李佩玲均稱有參與搶奪犯行部分，才由參
    與者共同平分贓款，未參與者不知情且亦未分得任何款項等語，復稽之被告Ｋ○○、丁○○、乙○○、戌○○與共同被告許塘明、戴燦清、林李佩玲等人並非同
    居一處，附表二所示各該犯行參與人數多不相同，並無積極證據足證被告Ｋ○○
    、丁○○、乙○○、戌○○、共同被告許塘明、戴燦清、林李佩玲就渠等上開各
    次未到場實施部分犯行事先知情，或事後有平分贓款情事，即難遽認渠等就上開
    各次犯行未到場實施部分與涉犯各該罪行之被告等人確有犯意聯絡，即難遽令被
    告Ｋ○○、丁○○、乙○○、戌○○、共同被告許塘明、戴燦清、林李佩玲就渠
    等未到場實施之各次搶奪犯行，同負共同正犯之罪責。因公訴意旨認此節論述被
    告Ｋ○○、丁○○、乙○○、戌○○各自另涉搶奪犯行部分與前開論罪部分有連
    續犯之裁判上一罪關係，爰不另為被告Ｋ○○、丁○○、乙○○、戌○○無罪諭
    知。
六、公訴意旨又以：(一)被告Ｋ○○、丁○○、乙○○與另涉參與實施附表三編號第一
    號犯行，被告戌○○就此犯行實施有犯意聯絡，因認被告Ｋ○○、丁○○、乙○○、戌○○涉犯搶奪罪。(二)被告Ｋ○○另涉有參與實施附表三編號第二號所示犯
    行，被告丁○○、乙○○、戌○○就此犯行實施有犯意聯絡，因認被告Ｋ○○、
    丁○○、乙○○、戌○○涉犯搶奪罪。(三)被告乙○○另涉有實施附表三編號第三
    號所示犯行，被告Ｋ○○、丁○○、戌○○就此犯行有犯意聯絡，因認被告Ｋ○○、丁○○、乙○○、戌○○涉犯搶奪罪。(四)被告Ｋ○○、丁○○、乙○○、戌
    ○○共同意圖為自己不法所有之概括犯意聯絡，於附表三編號第四號、第五號、
    第六號、第七號所示時、地竊取未○○、玄○○、黃○○、辛○○身分證，被告
    戌○○就被告許塘明、戴燦清、Ｋ○○、丁○○、乙○○取得車號ＨＲＤ─三五
    九號、ＭＣＶ─五九七號、ＬＰＣ─○四三號、ＬＣＹ─七二○號、ＬＰＣ─五
    三七號等五部機車過程涉犯偽造私文書及使公務員登載不實罪（即附表一部分）
    有犯意聯絡，因認被告Ｋ○○、丁○○、乙○○、戌○○涉犯刑法第三百二十條
    第一項普通竊盜罪及第三百二十一條第一項第四款加重竊盜罪行，被告戌○○另
    涉刑法第二百十條偽造私文書罪、第二百十四條使公務員登載不實事項於公文書
    罪。(五)被告Ｋ○○、丁○○、乙○○、戌○○與共同被告許塘明、戴燦清、林李
    佩玲共同意圖為自己不法所有之概括犯意聯絡，連續在附表四所示時、地，以每
    次二至六人不等，再由其中一人搶奪被害人攜帶皮包及所提領現款，因認被告Ｋ
    ○○、丁○○、乙○○、戌○○涉犯刑法第三百二十五條搶奪罪及第三百二十六
    條加重搶奪罪云云。經查：
  (一)被告Ｋ○○、丁○○、乙○○固不否認於右揭時地取得丑○○財物，惟據被告乙○○於警局初訊即謂：「．．．見被害人停＝車進入超商購物且車鑰匙未取走，
    就由許塘明將車騎走，騎至中壢市中正公園旁丟棄該車，取走車內三十二萬元之
    現金之後平分，我得現金八萬元。」（見偵字三七九七號卷第七十六頁），被害
    人丑○○亦供述：「．．．提新台幣三十二萬元出來，放在我所騎機車座墊下後
    騎至斜對面萊爾富超商準備購香煙，那知我踏入店門時，又回頭發現歹徒其中一
    人將我機車騎走．．．。」（見同上卷第三二四頁反面），顯示被告等人係乘被
    害人不注意時行竊，被告等並無搶奪行為至明，而竊盜罪與搶奪罪二者社會基本
    事實並不相同，本院無從變更起訴法條予以審判，應就此部分為被告Ｋ○○、丁○○、乙○○、戌○○無罪判決，因公訴意旨認此部分與前開論罪部分有連續犯
    之裁判上一罪關係，爰不另為被告Ｋ○○、丁○○、乙○○、戌○○無罪諭知。
  (二)訊之上訴人即被告Ｋ○○、丁○○、乙○○、戌○○均矢口否認涉有附表三編號
    第二號之犯行，辯稱：其等均未參與此次犯行等語。查共同被告許塘明坦認於附
    表三編號第一號所示時、地徒手撬開Ｃ○○所有機車置物箱得手現金二十萬元不
    諱，然其並未指認被告等人有參與其事，且據被害人Ｃ○○在原審訊問時指稱伊
    將機車停放在台北縣五股鄉○○路○段一七七號前後即進入該址屋內，出來即發
    現機車置物箱被撬開錢被拿走，但未看見歹徒等語（見原審卷(二)第九十二頁），
    是依被害人Ｃ○○所述情節，共同被告許塘明並非施用不法腕力乘人不備而掠取
    之，而係趁人不知竊盜，公訴意旨指被告Ｋ○○、丁○○、乙○○、戌○○此部
    分犯行係犯搶奪罪與事實不合，被告等此部分搶奪犯行應屬不能證明，且竊盜罪
    與搶奪罪二者社會基本事實並不相同，本院無從變更起訴法條予以審判，本應就
    此部分為被告Ｋ○○、丁○○、乙○○、戌○○無罪判決，因公訴意旨認此部分
    與前開論罪部分有連續犯之裁判上一罪關係，爰不另為被告Ｋ○○、丁○○、乙○○、戌○○無罪諭知。
  (三)訊據被告Ｋ○○、丁○○、乙○○、戌○○均矢口否認涉有附表三編號第三號之
    犯行，辯稱：其等均未參與此次搶奪犯行等語。經查，壬○○確於附表三編號第
    三號所示時、地遭搶奪現金二萬四千元之事實，固據證人壬○○於警訊時及原審
    訊問時證述確實，另被害人於警訊時依相片指認係被告乙○○確係作案歹徒，然
    被害人壬○○於原審訊問時證稱不能指認作案歹徒等語（見原審卷(一)第四二三頁
    反面），其前後指述不一，已難遽信。且證人壬○○在警訊時及原審訊問時指稱
    作案歹徒騎乘三部輕型機車（偵字第三七九七號偵查卷一第三一九頁反面、原審
    卷(二)第四二四頁），目擊證人林新傳在警訊時證稱作案歹徒六人分騎四部機車，
    其中二台米白色，另二台灰色，此顯與本案扣案機車型式及顏色不合，益見上開
    證人壬○○在警訊時所為指述存有瑕疵。又證人陳正坤於原審訊問時雖亦證稱係
    被告乙○○，惟時間距案發已逾十月，歹徒作案時間短暫，證人陳正坤是否仍能
    正確辨識歹徒，依情並非無疑。況被告乙○○、Ｋ○○、丁○○坦承於八十七年
    十月三日十時許在台北市○○○路○段三十九號前共同行搶被害人午○○（附表
    二編號第十號），焉能於短短一小時後再至桃園縣龜山鄉○○路一六○號旁停車
    場犯本件搶奪犯行，是被告乙○○、Ｋ○○、丁○○、戌○○否認涉有本件犯行
    應堪憑信，被告乙○○、Ｋ○○、丁○○、戌○○等人此部分犯行亦屬不能證明
    。公訴意旨認此部分與前開論罪部分有連續犯之裁判上一罪關係，爰不另為被告
    Ｋ○○、丁○○、乙○○、戌○○無罪諭知。
  (四)訊據被告Ｋ○○、丁○○、乙○○、戌○○堅決否認涉有附表三編號第四號、第
    五號、第六號、第七號竊盜犯行，辯稱：其等均未參與上開竊盜犯行等語，另被
    告戌○○堅決否認亦涉有附表一所示之犯行，辯稱：就機車如何取得不知情等語
    。經查，被害人未○○、玄○○、黃○○、辛○○所有之身分證等物，確於如附
    表三編號第四號、第五號、第六號、第七號所示時、地遺失之事實，固據被害人
    未○○、玄○○、黃○○、辛○○在警訊時指述甚詳，依附表一編號第二號、第
    三號、第四號之犯行所示，持被害人玄○○、黃○○、辛○○之身分證購買機車
    之人係瘖啞人，但並無證據證明該瘖啞人係Ｋ○○、乙○○、丁○○、戌○○。
    另附表一編號第一號之犯行，Ｋ○○雖持有該未○○被竊身分證購買機車，然取
    得上開身分證並非僅竊盜之一途，自不得僅憑被告Ｋ○○持有該未○○所失竊身
    分證，遽認其有竊盜犯行。再依被害人未○○、玄○○、黃○○、辛○○在警訊
    時所述，亦不能指認被告Ｋ○○、乙○○、丁○○、戌○○、共同被告戴燦清、
    許塘明係竊取其等身分證之人，矧依辛○○前開所述其身分證係影印時忘記取走
    ，顯已脫離本人持有，被告縱予撿拾，亦非竊盜。又卷內並無積極證據足證被告
    Ｋ○○、丁○○、乙○○、戌○○就附表三編號第四號、第五號、第六號、第七
    號之竊盜犯行，與實際為竊盜行為人間有犯意聯絡，其等所涉竊盜犯行均屬不能
    證明。又被告戌○○並未持有本件扣案機車，且其參與本件搶奪案時間均在被告
    乙○○等取得機車之後，且被告Ｋ○○、丁○○、乙○○、共同被告許塘明、戴
    燦清在原審審理時均供稱被告戌○○係嗣後才加入等語，是卷內並無積極證據足
    證被告戌○○就其餘同案被告取得扣案機車涉犯如附表一所示犯行自始有犯意聯
    絡，是其此部分犯行亦難證明。因公訴意旨認此節論述部分與本案論罪部分有牽
    連犯之裁判上一罪關係，爰不另為被告Ｋ○○、丁○○、乙○○、戌○○無罪諭
    知。
  (五)訊據被告Ｋ○○、丁○○、乙○○、戌○○均矢口否認涉有附表四所示之犯行，
    辯稱：此部分犯行並非其等所為等語。經查，被害人Ｄ○○、宙○○、Ｍ○○、
    亥○○、Ｆ○○、Ａ○○、李貴菊、甲○○、宇○○、天○○、丙○○、癸○○
    、Ｅ○○、Ｇ○、徐月琴、地○○、Ｂ○○、張簡明月、申○○於附表四所示時
    、地遭被告Ｋ○○、丁○○、乙○○等人搶奪現金等財物之事實（各次搶奪之被
    害人、犯罪時間、地點、搶奪財物、涉嫌下手被告均詳如附表四），固據上開被
    害人分別於警訊時指述歷歷，然證人Ｄ○○在警訊時指認作案歹徒有戴燦清，嗣
    於原審訊問時則稱頭戴鴨舌帽歹徒面貌清秀好像是戴燦清或丁○○等語（見原審
    卷(一)第三三二頁），是證人Ｄ○○實不能清楚辨認作案歹徒；證人宙○○雖在警
    訊時指認係被告Ｋ○○、共同被告許塘明行搶作案，但在原審訊問時則僅能指認
    被告Ｋ○○（見原審卷(一)第三三三頁），前後指認已有差異，且證人宙○○在警
    訊時及原審訊問時另稱作案歹徒均頭戴安全帽，僅能見眼部到嘴部部位等語，則
    其指認是否真確，並非無疑，是其警訊指控應認有瑕疵；證人Ｍ○○在警訊時指
    認係被告Ｋ○○騎乘機車搭載被告丁○○行搶，嗣於原審訊問時則稱在警訊時係
    警察告知被告許塘明、Ｋ○○自己承認而指認等語（見原審卷(一)第三三四頁），
    則證人Ｍ○○於警訊所為指述非無瑕疵；證人亥○○在警訊時指認相片稱被告乙○○為作案歹徒，嗣於原審訊問時則稱不能指認，並稱在警訊時係憑歹徒所穿衣
    服來指認等語（見原審卷(一)第四八四頁反面），是證人亥○○警訊時所為指述應
    有瑕疵；證人Ｆ○○在警訊時指認許塘明係行搶歹徒，在原審訊問時則稱作案歹
    徒係戴燦清（見原審卷(一)第三三四頁），其先後指認不一，且證人Ｆ○○陳稱歹
    徒頭戴全罩式安全帽，能否確認作案歹徒顯非無疑，又證人Ｆ○○證稱作案歹徒
    騎乘機車型式為非達可達型式機車，亦與本案扣案機車型式不合，故認證人Ｆ○○於警訊時所為指述應有瑕疵；證人Ａ○○在警訊時指認相片稱被告乙○○為作
    案歹徒，在原審訊問時證稱不能指認作案歹徒，並稱警訊係憑所記憶歹徒身高及
    眼睛指認（見原審卷(一)第三七二頁反面），是證人Ａ○○警訊所為指述應有瑕疵
    ；證人李貴菊在警訊時指稱被告乙○○為行搶歹徒，在原審訊問時證稱因無法見
    到歹徒正面，故無法指認（見原審卷(一)第三三五頁反面），是認證人李貴菊警訊
    指述存有瑕疵；證人宇○○在警訊時指稱被告Ｋ○○、乙○○、丁○○、與共同
    被告戴燦清為行搶歹徒，嗣於原審訊問時係因形狀很像，作案時間短暫，實際上
    無法記憶深刻等語（見原審卷(一)第三三○頁），且證人宇○○在警訊僅係依被告
    等人相片指認，其警訊指述應認存有瑕疵；證人天○○在警訊時指認被告丁○○
    係參與行搶歹徒，在原審訊問時證稱行搶時間很短，不記得歹徒面貌等語（見原
    審卷(一)第三七三頁），是證人天○○警訊所為指述應有瑕疵；證人丙○○於警訊
    時指稱乙○○為行搶歹徒，嗣於原審訊問時證稱行搶歹徒頭戴安全帽，只見到背
    部未看見面貌等語（見原審卷(一)第四八三頁反面），是證人丙○○警訊指述應有
    瑕疵；證人癸○○於警訊時指稱乙○○為行搶歹徒，林李佩玲、Ｋ○○很像站在
    銀行裡面之人，嗣於原審訊問時證稱無法辨認，且稱歹徒行搶過程有以台語說「
    幹」（見原審卷(一)第三七三頁反面），顯與本案被告乙○○為瘖啞人之情不合，
    是證人癸○○警訊指述應有瑕疵；證人Ｇ○於警訊時指稱許塘明為行搶歹徒，嗣
    於原審訊問時雖證稱係依歹徒背影指認（見原審卷(二)第三十四頁），其指述是否
    真確非無可疑，是證人Ｇ○警訊指述應有瑕疵；證人徐月琴於警訊時指稱許塘明
    為行搶歹徒，嗣於原審訊問時證稱僅看見歹徒眼睛，係依歹徒身高指認等語（見
    原審卷(一)第三七四頁反面），是證人徐月琴警訊指述應有瑕疵；證人地○○於警
    訊時指稱許塘明為行搶歹徒，嗣於原審訊問時證稱歹徒頭戴安全帽，未看清面貌
    ，不能指認等語（見原審卷(一)第三七五頁），是證人地○○警訊指述應有瑕疵；
    證人張簡明月於警訊時指稱被告乙○○、共同被告戴燦清為行搶歹徒，於原審訊
    問時證稱係被告Ｋ○○行搶等語，先後指述不一，且證人張簡明月證稱在警訊時
    係依被告等人體型及衣物指認，在原審係依眼睛及眼神指認等語（見原審卷(一)第
    五○九頁反面），是證人張簡明月警訊指述應有瑕疵；證人申○○於警訊時指稱
    許塘明為行搶歹徒，嗣於原審訊問時證稱不能指認，且稱歹徒行搶過程有以台語
    說「幹你老母」（見原審卷(一)第三七五頁反面），顯與本案被告為瘖啞人之情不
    合，是證人申○○警訊指述應有瑕疵；上開被害人Ｄ○○、宙○○、Ｍ○○、亥
    ○○、Ｆ○○、Ａ○○、李貴菊、宇○○、天○○、丙○○、癸○○、Ｇ○、徐
    月琴、地○○、張簡明月、申○○警訊時所為指述既存有瑕疵，均難憑為被告Ｋ
    ○○、建中、乙○○、戌○○不利認定之依據。又被害人甲○○、Ｅ○○、Ｂ○○迭經原審傳喚未到庭，雖據被害人甲○○於警訊時指稱林李佩玲在其所提領現
    款銀行合作金庫內徘徊，另許塘明為下手行搶歹徒等語；被害人Ｅ○○於警訊時
    證稱因眼部受傷無法指認行搶歹徒，惟目擊證人邱東生於警訊時證稱被告Ｋ○○
    、丁○○與共同被告許塘明為行搶並打傷被害人Ｅ○○歹徒等語；另被害人Ｂ○○於警訊時亦指稱被告丁○○為行搶歹徒等語。然上開各次搶奪案，姑不論只有
    單一證人之指證，且搶奪案發至各該被害人及證人指認事隔相當時日，行搶過程
    又亟短暫，被害人甲○○、Ｂ○○及證人邱東生上開指述及證述是否確實，並非
    無疑。況被告Ｋ○○、丁○○與共同被告許塘明犯有如右附表二編號第十號之犯
    行，短短半小時內顯難即至桃園縣八德市○○街一五八號前犯此附表四編號第十
    三號之搶奪犯行。且本件並未扣得前開各次搶案之贓證物，卷內亦乏其他積極證
    據足證被告Ｋ○○、丁○○、乙○○、戌○○確犯有上開各次犯行，即難徒憑各
    該被害人單一指述或證人唯一證詞遽為被告Ｋ○○、丁○○、乙○○、戌○○不
    利之認定。綜上所述，被告Ｋ○○、丁○○、乙○○、戌○○涉犯附表四各次犯
    行均屬不能證明，因公訴意旨認此部分與前開論罪部分有連續犯之裁判上一罪關
    係，爰不另為被告Ｋ○○、丁○○、乙○○、戌○○無罪諭知。
七、至於被告Ｋ○○、丁○○、乙○○與共同被告許塘明於八十七年十一月十八日在
    桃園縣中壢市○○路一○七號前竊盜被害人丑○○犯行部分，應轉由檢察官另行
    偵辦，併此敘明。
據上論斷，應依刑事訴訟法第三百六十九條第一項前段、第三百六十四條、第二百九
十九條第一項前段，刑法第二十八條、第五十六條、第三百二十六條第一項、第二百
十六條、第二百十條、第二百十四條、第三百四十九條第一項、第五十五條、第二百
十九條、第四十七條、第五十一條第五款、第三十八條第一項第二款、第三款、第九
十條，罰金罰鍰提高標準條例第一條前段，判決如主文。
本案經檢察官謝英民到庭執行職務。
中      華      民      國     八十九     年    十二    月    二十七    日
                              臺灣高等法院刑事第五庭
                                  審判長法  官
                                        法  官
                                        法  官
如不服本判決應於收受送達後十日內向本院提出上訴書狀，其未敘述上訴之理由者，
並得於提起上訴後十日內向本院補提理由書（均須按他造當事人之人數附繕本）。
附錄：本判決論罪科刑法條全文
刑法第三百二十六條：
一犯前條第一項之罪，而有第三百二十一條第一項各款情形之一者，處一年以上七年
  以下有期徒刑。
二前項之未遂犯罰之。
刑法第二百十六條：
行使第二百十條至第二百十五條之文書者，依偽造、變造文書或登載不實事項或使登
載不實事項之規定處斷。
刑法第二百十條：
偽造、變造私文書，足以生損害於公眾或他人者，處五年以下有期徒刑。
刑法第二百十四條：
明知為不實之事項，而使公務員登載於職務上所掌之公文書，足以生損害於公眾或他
人者，處三年以下有期徒刑、拘役或五百元以下罰金。
刑法第三百四十九條第一項：
一收受贓物者，處三年以下有期徒、拘役或五百元以下罰金。
刑法第二百十九條：
偽造之印章、印文或署押，不問屬於犯人與否，沒收之。
附表：
┌────────────────────────────────────┐
│附表一                                                                  │
├──┬────┬────┬──────────┬───────┬────┤
│編號│犯罪時間│犯罪地點│犯  罪  之  內  容  │所  犯  法  條│備  註  │
├──┼────┼────┼──────────┼───────┼────┤
│一  │八十七年│桃園縣八│推由Ｋ○○持來源不明│刑法第二百十六│        │
│    │一月十四│德市永豐│之贓物未○○身分證購│條、第二百十條│        │
│    │日      │路六一○│買車號ＨＲＤ三五九號│第二百十四條、│        │
│    │        │號「泰全│機車，再委請不知情之│第三百四十九條│        │
│    │        │機車行」│陸煥堂辦理機車過戶，│條第一項      │        │
│    │        │        │使不知情之監理機關人│              │        │
│    │        │        │員登載不實事項於公文│              │        │
│    │        │        │，後由乙○○前往領車│              │        │
├──┼────┼────┼──────────┼───────┼────┤
│二  │八十七年│高雄縣鳳│推由不詳姓名年籍成年│刑法第二百十六│偽造「黃│
│    │五月十五│山市自由│瘖啞男子持來源不明之│條、第二百十條│惠鳳」署│
│    │日      │路二四一│贓物玄○○身分證購買│、第二百十四條│押一枚  │
│    │        │號「東和│車號ＬＣＹ─七二○號│、第三百四十九│        │
│    │        │機車行」│機車，冒簽玄○○署押│條第一項      │        │
│    │        │        │於定購同意書而偽造該│              │        │
│    │        │        │私文書，復委請不知情│              │        │
│    │        │        │之黃登貴辦理機車過戶│              │        │
│    │        │        │，使不知情之監理機關│              │        │
│    │        │        │人員登載不實事項於公│              │        │
│    │        │        │文書                │              │        │
├──┼────┼────┼──────────┼───────┼────┤
│三  │八十七年│台北縣泰│推由年籍不詳成年瘖啞│刑法第二百十六│偽造「李│
│    │七月二十│山鄉泰林│男子，持來源不明之贓│條、第二百十條│明輝」署│
│    │二日    │路二段三│物辛○○身分證，自稱│、第二百十四條│押一枚  │
│    │        │八○號「│辛○○表弟「李明輝」│、第三百四十九│        │
│    │      │東冠機車│購買車號ＬＰＣ－○四│第一項        │        │
│    │        │行」    │三號機車，冒「李明輝│              │        │
│    │        │        │」署押於機車買賣訂購│              │        │
│    │        │        │書，復委請不知情之許│              │        │
│    │        │        │晉魁辦理機車過戶，使│              │        │
│    │        │        │不知情之監理機關人員│              │        │
│    │        │        │登載不實事項於公文書│              │        │
├──┼────┼────┼──────────┼───────┼────┤
│四  │八十七年│台北縣泰│推由年籍姓名不詳瘖啞│刑法第二百十六│偽造「楊│
│    │七月二十│山鄉明志│成年男子，持來源不明│條、第二百十條│承穎」署│
│    │三日    │路一段四│之贓物黃○○身分證購│、第二百十四條│押一枚  │
│    │        │一三號「│買車號ＬＰＣ－五三七│第三百四十九條│        │
│    │        │欣欣機車│號機車，冒簽黃○○署│第一項        │        │
│    │        │行」    │押於機車買賣同意書而│              │        │
│    │        │        │偽造私文書，復委請不│              │        │
│    │        │        │知情之蔡陳河辦理機車│              │        │
│    │        │        │過戶，使不知情之監理│              │        │
│    │        │        │機關人員登載不實事項│              │        │
│    │        │        │於公文書            │              │        │
├──┼────┼────┼──────────┼───────┼────┤
│五  │八十七年│台北縣土│由Ｋ○○將所拾得張志│刑法第二百十六│偽造「張│
│    │九月二十│城市中央│源身分證，交予年籍姓│條、第二百十條│志源」署│
│    │四日    │路二段二│名不詳成年瘖啞男子「│、第二百十四條│押一枚  │
│    │        │三一號「│阿水」購買車號ＭＣＶ│，Ｋ○○另犯刑│        │
│    │        │台鈴機車│─五九七號機車，冒簽│法第三百三十七│        │
│    │        │行」    │巳○○署押於定購同意│條，其餘另犯刑│        │
│    │        │        │書而偽造該私文書，復│法第三百四十九│        │
│    │        │        │委請不知情之陳明勇辦│條第一項      │        │
│    │        │        │理機車過戶，使不知情│              │        │
│    │        │        │監理機關人員登載不實│              │        │
│    │        │        │事項於公文書，再由賴│              │        │
│    │        │        │崑泉前往取車        │              │        │
├──┴────┴────┴──────────┴───────┴────┤
│附表二                                                                  │
├──┬────┬────┬───┬────┬─────────┬────┤
│編號│犯罪時間│犯罪地點│被害人│侵害財物│共犯型態及犯罪方法│所犯法條│
├──┼────┼────┼───┼────┼─────────┼────┤
│一  │八十七年│桃園縣蘆│辰○○│六十九萬│由Ｋ○○騎乘車號Ｈ│刑法第三│
│    │五月十二│竹鄉南崁│      │五千元  │ＲＤ─三五九號機車│百二十五│
│    │日      │村中正路│      │    │，搭載許塘明，趁被│條第一項│
│    │        │與南華一│      │        │害人不備搶奪      │        │
│    │        │街口    │      │        │                  │        │
├──┼────┼────┼───┼────┼─────────┼────┤
│二  │八十七年│桃園縣桃│鄭徐漢│二十萬元│由Ｋ○○騎乘不詳車│刑法第三│
│    │七月三日│園市慈文│君    │        │號機車，搭載許塘明│百二十五│
│    │        │路五十六│      │        │趁被害人不備搶奪未│條第三項│
│    │        │號前    │      │        │遂，致被害人受有右│、第一項│
│    │        │        │      │        │側面及手肘挫傷、全│        │
│    │        │        │      │        │身多處擦傷等傷害（│        │
│    │        │        │      │        │傷害部分未據告訴）│        │
├──┼────┼────┼───┼────┼─────────┼────┤
│三  │八十七年│桃園縣蘆│Ｊ○○│四十三萬│由Ｋ○○、許塘明共│刑法第三│
│    │七月六日│竹鄉南崁│      │八千六百│乘車號ＨＲＤ─三五│百二十五│
│    │        │路與聯福│      │七十元  │九號機車，趁被害人│條第一項│
│    │        │街口    │      │        │不備搶奪          │        │
│    │        │        │      │        │                  │        │
├──┼────┼────┼───┼────┼─────────┼────┤
│四  │八十七年│桃園縣桃│戊○○│三十二萬│由Ｋ○○騎乘不詳車│刑法第三│
│    │七月二十│園市成功│      │元（起訴│號機車，搭載許塘明│百二十五│
│    │一日    │路稅捐處│      │書犯罪事│，趁被害人不備搶奪│條第一項│
│    │        │前停車場│      │實一覽表│                  │        │
│    │        │        │      │先後誤載│                  │        │
│    │        │        │      │為二十萬│                  │        │
│    │        │        │      │元及四十│                  │        │
│    │        │        │      │二萬元）│                  │        │
├──┼────┼────┼───┼────┼─────────┼────┤
│五  │八十七年│桃園縣桃│寅○○│一萬八千│乙○○騎乘車號ＬＰ│刑法第三│
│    │八月十日│園市大興│      │元、存摺│Ｃ─五三七號機車、│百二十六│
│    │        │西路四十│      │一本、印│丁○○騎乘車號ＬＣ│條第一項│
│    │        │三號前  │      │章一枚  │Ｙ─七二○號機車，│        │
│    │        │        │      │        │戴燦清騎乘車號ＨＲ│        │
│    │        │        │      │        │Ｄ─三五九號機車，│        │
│    │        │        │      │        │搭載許塘明，製造假│        │
│    │        │        │      │        │車禍，趁被害人不備│        │
│    │        │        │      │        │，由許塘明出手行搶│        │
├──┼────┼────┼───┼────┼─────────┼────┤
│六  │八十七年│台北市北│庚○○│存摺二本│由Ｋ○○騎乘車號Ｌ│刑法第三│
│    │八月二十│投區文林│      │（起訴書│ＰＣ─○四三號機車│百二十五│
│    │六日    │北路十六│      │誤載為一│，搭載許塘明，趁被│條第一項│
│    │        │巷二十六│      │本）    │害人不備搶奪      │        │
│    │        │號前    │      │        │                  │        │
├──┼────┼────┼───┼────┼─────────┼────┤
│七  │八十七年│台北市興│陳健義│三十萬元│戴燦清騎乘車號ＨＲ│刑法第三│
│    │八月三十│中路八十│      │（起訴書│Ｄ─三五九號機車，│百二十六│
│    │一日    │巷二十號│      │犯罪事實│Ｋ○○騎乘車號ＬＰ│條第一項│
│    │        │前      │      │一覽表誤│Ｃ─○四三號機車，│        │
│    │        │        │      │載為三十│搭載許塘明，趁被害│        │
│    │        │        │      │五萬元）│人不備由許下手搶奪│        │
├──┼────┼────┼───┼────┼─────────┼────┤
│八  │八十七年│台北市士│卯○○│皮包一個│乙○○、丁○○分騎│刑法第三│
│    │九月十六│林區忠誠│      │（內裝四│車號ＬＰＣ─五三七│百二十六│
│    │日      │路五十號│      │十七萬元│、ＬＣＹ─七二○號│條第一項│
│    │        │前      │      │）      │機車，Ｋ○○騎乘車│        │
│    │        │        │      │        │乘車號ＬＰＣ─○四│        │
│    │        │        │      │        │三號機車，搭載許塘│        │
│    │        │        │      │        │明，趁被害人不備，│        │
│    │        │        │      │        │由許下手搶奪      │        │
├──┼────┼────┼───┼────┼─────────┼────┤
│九  │八十七年│台北縣板│酉○○│三十五萬│由Ｋ○○騎乘車號Ｌ│刑法第三│
│    │九月十九│橋市漢生│      │元      │ＰＣ─○四三號機車│百二十五│
│    │日      │東路一九│      │        │，搭載許塘明，趁被│條第一項│
│    │        │三巷四十│      │        │害人不備搶奪      │        │
│    │        │八號前  │      │        │                  │        │
├──┼────┼────┼───┼────┼─────────┼────┤
│十  │八十七年│桃園縣中│Ｌ○○│四十四萬│丁○○騎乘車號ＬＣ│刑法第三│
│    │九月二十│壢市民族│      │七千元  │Ｙ─七二○號機車，│百二十六│
│    │九日    │路五十六│      │        │搭載戌○○，乙○○│條第一項│
│    │        │號前    │      │        │騎乘車號ＬＰＣ─五│        │
│    │        │        │      │        │三七號機車，Ｋ○○│        │
│    │        │        │      │        │騎乘ＭＣＶ─五九七│        │
│    │        │        │      │        │號機車，戴燦清騎乘│        │
│    │        │        │      │        │車號ＬＰＣ─○四三│        │
│    │        │        │      │        │號機車，搭載許塘明│        │
│    │        │        │      │        │，趁被害人不備，由│        │
│    │        │        │      │        │許下手搶奪        │        │
├──┼────┼────┼───┼────┼─────────┼────┤
│十一│八十七年│台北市和│午○○│三十萬元│Ｋ○○、丁○○分騎│刑法第三│
│    │十月三日│平東路一│      │        │車號ＭＣＶ─五九七│百二十六│
│    │        │段三十九│      │        │號、ＬＣＹ─七二○│條第一項│
│    │        │號前    │      │        │號機車，乙○○騎乘│        │
│    │        │        │      │        │車號ＬＰＣ─五三七│        │
│    │        │        │      │        │號機車，搭載許塘明│        │
│    │        │        │      │        │，趁被害人不備，由│        │
│    │        │        │      │        │許下手搶奪        │        │
├──┼────┼────┼───┼────┼─────────┼────┤
│十二│八十七年│台北市承│Ｉ○○│六十一萬│由Ｋ○○騎乘車號Ｍ│刑法第三│
│    │十二月九│德路與大│      │元      │ＣＶ─五九七號機車│百二十六│
│    │日      │南路口  │      │        │，搭載許塘明，趁被│條第一項│
│    │        │        │      │        │害人不備搶奪，陳餘│        │
│    │        │        │      │        │民騎乘車號不詳機車│        │
│    │        │        │      │        │接應              │        │
├──┼────┼────┼───┼────┼─────────┼────┤
│十三│八十七年│台北縣新│子○○│二十萬元│由Ｋ○○騎乘車號Ｍ│刑法第三│
│    │十二月十│莊市富國│      │、行動電│ＣＶ─五九七號機車│百二十六│
│    │四日    │路與四維│      │話一具、│，搭載許塘明，趁被│條第一項│
│    │        │路口    │      │身分證、│害人不備搶奪，陳餘│        │
│    │        │        │      │駕照各一│民騎乘不詳車號機車│        │
│    │        │        │      │張、鑰匙│把風接應應        │        │
│    │        │        │      │二串、印│                  │        │
│    │        │        │      │章二枚、│                  │        │
│    │        │        │      │存摺一本│                  │        │
├──┼────┼────┼───┼────┼─────────┼────┤
│十四│八十七年│台北市羅│Ｎ○○│三十五萬│許塘明持客觀上具危│刑法第三│
│    │十二月十│斯福路六│      │元、存摺│險性，可供兇器使用│百二十六│
│    │五日    │段與車前│      │三本、印│之美工刀一把，趁被│條第一項│
│    │        │路口    │      │章一枚、│害人不備，割斷皮包│        │
│    │        │        │      │身分證影│背帶搶奪，致被害人│        │
│    │        │        │      │本一張、│受有右手手腕裂傷六│        │
│    │        │        │      │零錢二千│公分乘一公分乘一公│        │
│    │        │        │      │元      │分傷害，得手後由賴│        │
│    │        │        │      │        │崑泉騎乘車號ＭＣＶ│        │
│    │        │        │      │        │─五九七號機車接應│        │
│    │        │        │      │        │逃逸（傷害部分未據│        │
│    │        │        │      │        │告訴）            │        │
├──┼────┼────┼───┼────┼─────────┼────┤
│十五│八十七年│桃園縣中│己○○│手提包一│由林李佩玲在桃園縣│刑法第三│
│    │十二月三│壢市中山│      │個（內含│中壢市台灣銀行中壢│百二十六│
│    │十日十時│路玉山銀│      │二十一萬│分行選定行搶目標，│條第一項│
│    │許      │行前    │      │元、信用│由戴燦清騎乘車號Ｌ│        │
│    │        │        │      │卡四張、│ＰＣ─○四三號機車│        │
│    │        │        │      │存摺一本│搭載許塘明，趁被害│        │
│    │        │        │      │、印章一│人不備搶奪，丁○○│        │
│    │        │        │      │枚、身分│騎乘車號ＬＣＹ─七│        │
│    │        │        │      │證一枚、│二○號機車把風接應│        │
│    │        │        │      │駕駛執照│                  │        │
│    │        │        │      │二枚、行│                  │        │
│    │        │        │      │車執照一│                  │        │
│    │        │        │      │枚      │                  │        │
├──┼────┼────┼───┼────┼─────────┼────┤
│十六│八十七年│桃園縣蘆│陳林貴│皮包一個│由林李佩玲在桃園縣│刑法第三│
│    │十二月三│竹鄉大竹│香    │（內含十│蘆竹鄉大竹農會選定│百二十六│
│    │十日十二│村忠孝街│      │九萬元）│行搶目標，由戴燦清│條第二項│
│    │時十五分│        │      │        │騎乘車號ＬＰＣ─○│第一項  │
│    │許      │        │      │        │四三號機車搭載許塘│        │
│    │        │        │      │        │明，丁○○騎乘車號│        │
│    │        │        │      │        │ＬＣＹ─七二○號機│        │
│    │        │        │      │        │車接應，由許塘明持│        │
│    │        │        │      │        │客觀上具危險性，可│        │
│    │        │        │      │        │供兇器使用之美工刀│        │
│    │        │        │      │        │一把，趁被害人不備│        │
│    │        │        │      │        │，割斷皮包背帶搶奪│        │
│    │        │        │      │        │，致被害人受有右上│        │
│    │        │        │      │        │背撕裂傷七公分，因│        │
│    │        │        │      │        │被害人奮力抗拒，現│  │
│    │        │        │      │        │金灑落地上而未得逞│        │
│    │        │        │      │        │，嗣經鄰人合力捕獲│        │
│    │        │        │      │        │許塘明            │        │
├──┴────┴────┴───┴────┴─────────┴────┤
│附表三                                                                  │
├──┬────┬──────┬───┬──────┬──────────┤
│編號│犯罪時間│犯罪地點    │被害人│  侵害財物  │涉嫌人（作案歹徒）  │
├──┼────┼──────┼───┼──────┼──────────┤
│一  │八十七年│桃園縣中壢市│丑○○│三十二萬元、│Ｋ○○、丁○○、吳其│
│    │十一月十│忠孝路一○七│      │機車一輛    │昌、許塘明下手      │
│    │八日    │號（萊爾富超│      │            │                    │
│    │        │商前）      │      │            │                    │
├──┼────┼──────┼───┼──────┼──────────┤
│二  │八十七年│台北縣五股鄉│Ｃ○○│二十萬元    │Ｋ○○、許塘明下手  │
│    │五月五日│成泰路二段一│      │            │搶奪                │
│    │        │七七號前    │      │            │                    │
├──┼────┼──────┼───┼──────┼──────────┤
│三  │八十七年│桃園縣龜山鄉│壬○○│二萬四千元  │乙○○、丁○○、戴  │
│    │十月三日│中興路一六○│      │            │燦清、Ｋ○○、許塘  │
│    │        │號旁停車場  │      │            │明下手搶奪          │
├──┼────┼──────┼───┼──────┼──────────┤
│四  │八十六年│台北縣汐止鎮│未○○│身分證一枚  │Ｋ○○、乙○○、吳  │
│    │十一月初│鎮○○街    │      │            │建中、許塘明、戴燦  │
│    │        │            │      │            │清、戌○○          │
├──┼────┼──────┼───┼──────┼──────────┤
│五  │八十七年│高雄縣鳳山市│玄○○│皮包一個（內│同右                │
│    │四月十二│海光新村菜市│      │有身分證一枚│                    │
│    │日      │場內        │      │、金融卡、支│                    │
│    │        │            │      │票等）      │                    │
├──┼────┼──────┼───┼──────┼──────────┤
│六  │八十七年│桃園縣桃園市│黃○○│身分證一枚  │同右                │
│    │五月中旬│春日路家樂福│      │            │                    │
│    │        │量販店員工休│      │            │                    │
│    │        │息室        │      │            │                    │
├──┼────┼──────┼───┼──────┼──────────┤
│七  │八十七年│桃園縣中壢市│辛○○│身分證一枚  │同右                │
│    │五月間  │中原大學旁便│      │            │                    │
│    │        │利商店內    │      │            │                    │
└──┴────┴──────┴───┴──────┴──────────┘
附表五：
一、車號ＨＲＤ─三五九號機車。
二、車號ＭＣＶ─五九七號機車。
三、車號ＬＰＣ─○四三號機車。
四、車號ＬＣＹ─七二○號機車。
五、車號ＬＰＣ─五三七號機車。
六、車號ＭＣＶ─五九七號、ＬＰＣ─○四三號、ＬＣＹ─七二○號、ＬＰＣ─五三
    七號機器腳踏車行車執照四枚。
七、美工刀一支。


司法院資訊處製作；財團法人民間司法改革基金會備份。
